【裁判字號】    95,上訴,637
【裁判日期】    950426
【裁判案由】    妨害自由等
【裁判全文】
臺灣高等法院臺中分院刑事判決         95年度上訴字第637號
上  訴  人  臺灣南投地方法院檢察署檢察官
被      告  甲○○
                    （另案於臺灣臺中監獄執行中）
            戊○○
上列上訴人因被告等妨害自由等案件，不服臺灣南投地方法院94
年度訴字第563號中華民國95年2月9日第一審判決（起訴案號：
臺灣南投地方法院檢察署93年度偵字第3611號），提起上訴，本
院判決如下：
    主  文
上訴駁回。
    事  實
一、甲○○前因違反槍砲彈藥刀械管制條例等案件，經法院判決
    確定，定其應執行有期徒刑八年確定，又因偽造文書案件，
    經法院判處有期徒刑四月確定，經接續執行於民國91年7月2
    日假釋出監，假釋期間仍不知警惕。緣甲○○係設於臺中市
    ○區○○里○○路237號11樓之2「勁榮國際股份有限公司」
    （以下簡稱勁榮公司）實際負責人，以催討債務為業，而廖
    哲生（原審通緝中）及戊○○為該公司職員，甲○○另於南
    投縣彰南路南投國小前，設立代辦信用卡、現金卡業務，並
    以每件代辦銀行所核淮信用額度之百分二十作為佣金，適於
    93年間，丁○○、湖祟華在葉永德之介紹下，同赴上址委託
    甲○○代辦信用卡。適93年10月12日下午5時許，由廖哲生
    駕駛車號2Q-5025號賓士自小客車，搭載甲○○、戊○○至
    南投縣竹山鎮○○里○○路100號湖祟華租屋處，向屋主葉
    永德等追討代辦信用卡債務，甲○○等人因找尋葉永德未果
    ，竟共同基於脅迫使人行無義務之事、剝奪他人行動自由、
    傷害他人身體之犯意聯絡，由廖哲生持槍（未扣案，無證據
    證明有殺傷力）強押丁○○、湖祟華至由廖哲生所駕駛上開
    賓士自小客車內，隨後將之押往臺中縣大肚山區偏遠處，共
    同聯手毆打丁○○、湖祟華二人，致丁○○受有前胸挫擦傷
    4×4公分；致湖祟華右臉頰挫傷腫脹4×4公分、前胸挫傷淤
    傷8×6公分。復共同以脅迫使丁○○、湖祟華行無義務之事
    ，使湖祟華迫於無奈分別簽發每張面額新臺幣（下同）十萬
    元本票二紙，而丁○○則在該本票上背書交付甲○○收執，
    湖祟華回應將至臺中市找朋友支借以付新臺幣（下同）二萬
    元，甲○○等人即用上開賓士車載丁○○、湖祟華至臺中市
    ○○○街處，放湖祟華一人下車找人支借，約定30分鐘後，
    以行動電話回應，豈料湖祟華找尋友人，均無法支借，甲○○即將丁○○押回勁榮公司上開設址處，直至93年10月12日
    晚上9時許，丁○○急電其女友林素卿速籌齊二萬元，林素
    卿恐丁○○遭遇不測，即電請丁○○妹妹葉莉珠籌足二萬元
    後，翌日凌晨零時30分許，即相約在南投縣竹山鎮○○路與
    高速公路竹山交流道前休息站前，在交付現金二萬元後，甲○○等人始將丁○○釋放。嗣於93年10月14日上午10時許，
    甲○○搭乘不知情前妻廖芷羽（另為不起訴分）所駕駛自小
    客車（另為不起訴處分）再至南投縣竹山鎮向湖祟華追討債
    務，行經南投縣竹山鎮○○路與大明路口處，為警攔檢查獲
    而悉上情。
二、案經湖祟華、丁○○訴由南投縣政府警察局竹山分局報請台
    灣南投地方法院檢察署檢察官偵查起訴。
    理  由
一、按被告以外之人於審判外之陳述，雖不符刑事訴訟法第159
    條之1、159條之2、159條之3、159條之4等規定，而經當事
    人於審判程序同意作為證據，法院審酌該言詞陳述或書面陳
    述作成時之情況，認為適當者，亦得為證據。當事人、代理
    人或辯護人於法院調查證據時，知有第159條第1項不得為證
    據之情形，而未於言詞辯論終結前聲明異議者，視為有前項
    之同意，刑事訴訟法第159條之5定有明文。本件被告等於本
    院審理時，就下列證人丙○○等人於審判外之陳述部分，未
    就其證據能力聲明異議，本院審酌該言詞陳述作成時之情況
    ，並查無其他不法之情狀，足認為得為本案之證據，依刑事
    訴訟法第159條之5之規定，有證據能力，合先說明。
二、訊據被告甲○○、戊○○對於右揭事實坦承不諱，參酌：(1)
    證人丁○○、丙○○、林素卿、葉莉珠、廖芷羽、葉永德分
    別於警詢、偵查、本院及原審審理時之證述內容；(2)偵查卷
    附如附表所示本票二紙；(3)偵查卷附丁○○、丙○○受有如
    事實欄所示傷害之診斷証明書各一紙及相片影本等證據，被
    告等上開自白與事實相符，本件事證明確，被告等二人之犯
    行均堪認定。
三、核被告甲○○、戊○○所為，均係犯刑法第三百零二條第一
    項以非法方法剝奪人之行動自由罪、第二百七十七條第一項
    傷害罪及第三百零四條第一項強制罪。被告甲○○、戊○○
    及廖哲生間，就上開犯行，皆有犯意聯絡及行為分擔，均為
    共同正犯。被告甲○○、戊○○所犯上開犯行，皆同時侵害
    丁○○、丙○○二人之人身自由、身體法益，係一行為而觸
    犯數相同罪名，為想像競合犯，均應依刑法第五十五條規定
    ，分別從一以非法方法剝奪人之行動自由罪、傷害罪及強制
    罪處斷。上開所犯前述三罪間，有方法、目的之牽連關係，
    為牽連犯，應依刑法第五十五條之規定，從較重之以非法方
    法剝奪他人行動自由罪處斷。
四、檢察官上訴意旨略以：I被告簡年幼和解之匯款單未於原審
    辯論期日提示調查；II被告等人憑藉私力，以強暴脅迫方式
    ，令債務人屈服清償欠債，其等輕蔑法治，對社會危害甚鉅
    ，對被害人身心亦造成重大傷害，惡性非輕，原審判決未備
    理由，率予輕判，未見妥適云云。查：
  (一)本件案發原因，依被告甲○○於本院行準備程序時供稱：其
    係以人頭申請方式，幫人代為辦理申請信用卡，佣金依照核
    准額度百分之二十計算，在丙○○姪子即被害人丁○○介紹
    下，伊幫被害人丙○○申請四張信用卡，該信用卡亦均由發
    卡銀行以郵寄方式，交付丙○○，依照約定應給付十八萬元
    佣金，但湖某均未支付，嗣接獲簡訊，發現其中一張信用卡
    在震旦通訊行被刷了一萬多元，伊認為是丙○○所刷，因此
    找其出面處理等語。參酌：I證人丁○○於九十三年七月二
    十二日檢察官偵查時證稱：伊在葉永德介紹下，曾委託甲○○辦理信用卡申請，代辦費用為核准信用額度百分之二十等
    語；另於本院審理時證稱：伊舅舅即被害人丙○○在葉永德
    介紹下，委託被告甲○○辦理信用卡申請，實際辦理情形伊
    並不清楚，但曾在葉永德處看到被告甲○○抱怨丙○○委託
    他辦理信用卡辦成都沒有給傭金，但是伊聽丙○○表示，他
    委託甲○○辦理信用卡都沒有辦成，各說各話等語。II證人
    即被害人丙○○於檢察官九十四年七月二十二日偵查訊問時
    證稱：被押之前一、二個月，伊因在竹山做土木，必要時可
    以用信用卡來發放工資，因此在葉永德介紹下委託被告甲○○辦理信用卡申請，但後來未收到信用卡，應該是沒有辦下
    來等語。另於九十三年十一月十五日偵查時證稱：「（問：
    你是否認識許招源『即甲○○所稱，丙○○所使用之人頭信
    用卡名義人』）答：沒有，我本來要去辦信用卡，後來發現
    那是違法，我有去，後來發現不好，就沒有辦」「（問：你
    有無叫甲○○辦？）答：事實如此，錢我也沒有領」等語。
    綜合上開供述內容，不論就被害人丙○○是否取得信用卡消
    費一節，何者所述為真，然丙○○確原約定以授權信用額度
    百分之二十佣金委託甲○○辦理信用卡申請，且嗣後認該項
    申請係屬違法等情為不爭事實，是被害人等就本案事發原因
    ，並非全無可歸責之餘地。
  (二)被告戊○○嗣與被害人丁○○以三萬元達成和解等情，業據
    被告供明在卷，並有匯款回條影本一紙附卷可查。
  (三)原審法院審酌：I被告甲○○、戊○○個別之素行，且被告
    甲○○尚於假釋期間，仍不知警惕，再犯本案；II被告甲○○、戊○○以催討債務為由，竟憑藉私力，以強暴、脅迫乃
    至剝奪行動自由之方式，令被害人丁○○、丙○○屈服，且
    剝奪被害人行動自由之時間非短，對社會秩序危害非輕，更
    對被害人之身心造成傷害；III被告甲○○涉案之情節較為重
    大，被告戊○○涉案之情節則較屬輕微；Ⅳ被告甲○○、戊○○皆坦承犯行、犯後態度尚稱良好；Ⅴ被告戊○○已與被
    害人丁○○達成和解，並已賠償（參見卷附之交通銀行匯款
    回條影本一紙），惟尚未與被害人丙○○達成和解；被告甲○○並未與被害人丁○○、湖祟華達成和解；Ⅵ蒞庭檢察官
    對被告戊○○之具體求刑等一切情狀，分別量處被告甲○○
    有期徒刑二年，被告戊○○有期徒刑七月，並依法就附表所
    示本票二紙宣告沒收，本院審酌本件案發原因，認原判決認
    事用法核無違誤，量刑亦屬允當，檢察官以前詞提起上訴，
    為無理由，應予駁回。
五、據上論斷，應依刑事訴訟法第三百六十八條，判決如主文。
本案經檢察官乙○○到庭執行職務。
中    華    民    國    95     年    4    月    26    日
                刑事第四庭  審判長法  官  洪  耀  宗
                                  法  官  江  德  千
                                  法  官  劉  登  俊
上列正本證明與原本無異。
如不服本判決應於收受送達後十日內向本院提出上訴書狀，其未
敘述上訴之理由者並得於提起上訴後十日內向本院補提理由書（
均須按他造當事人之人數附繕本）。
                                  書記官  粘  銘  環
中    華    民    國    95    年    4     月    27    日
附表
┌─────┬─────┬─────┬─────┬─────┐
│  編   號 │  票  號  │  面  額  │  發票人  │  背書人  │
├─────┼─────┼─────┼─────┼─────┤
│  一、    │ 0000000  │  十萬元  │  丙○○  │  丁○○  │
├─────┼─────┼─────┼─────┼─────┤
│  二、    │ 0000000  │  十萬元  │  丙○○  │  丁○○  │
└─────┴─────┴─────┴─────┴─────┘
                                                      Ｆ


司法院資訊處製作；財團法人民間司法改革基金會備份。
